臺灣高雄地方法院刑事判決　　　　　　　九十一年度易字第三一三八號
　　公　訴　人　臺灣高雄地方法院檢察署檢察官
　　被　　　告　乙○○
右列被告因傷害案件，經察官提起公訴（九十一年度偵字第一二四六三號），本院判
決如左：
    主  文
乙○○無罪。
    理  由
一、公訴意旨略以：被告乙○○係告訴人甲○○（起訴書誤載為柯寶貴，已於民國九
    十一年九月七日死亡）之子，屬家庭暴力防制法第三條第三款所稱之家庭成員關
    係。詎被告竟基於傷害之犯意，於民國九十一年五月二十二日六時許，在高雄縣
    旗山鎮○○○街十六號住處，向告訴人要錢花用未果，旋以言詞恐嚇：將給她死
    等語，並即出手毆打告訴人致受有頭部外傷多處血腫併腦震盪、左側胸部挫傷等
    傷害，因認被告涉犯刑法第二百七十七第一項之傷害罪嫌（另恐嚇之犯行已為傷
    害犯行所吸收，不另論罪）。
二、按「犯罪事實應依證據認定之，無證據不得推定其犯罪事實」，又「不能證明被
    告犯罪者，應諭知無罪之判決」，刑事訴訟法第一百五十四條、第三百零一條第
    一項分別定有明文。次按「認定不利於被告之事實，須依積極證據，苟積極證據
    不足為不利於被告事實之認定，即應為有利於被告之認定，更不必有何有利之證
    據」；再「事實之認定，應憑證據，如未能發現相當證據，或證據不足以證明，
    自不能以推測或擬制之方法，以為裁判之基礎」，「另告訴人之告訴，係以使被
    告受刑事訴追為目的，是其陳述是否與事實相符，仍應調查其他證據以資審認」
    ，則有最高法院三十年上字第八一六號、四十年台上字第八六號、五十二年台上
    字第一三○○號等判例可資參照，核先敘明。
三、公訴人認被告涉犯傷害罪嫌，係以告訴人於警訊中之指訴，及告訴人之驗傷診斷
    證明書為其論據。訊據被告乙○○則堅決否認有何公訴意旨所指之傷害犯行，辯
    稱：「平常媽媽（即指告訴人）就有癲癇病及腦部缺氧，精神上也有問題，常常
    幻想別人會打她，當天我媽媽突然間比平常激動，好像要打我，我就閃開，她從
    床上摔下來就受傷，我平常不曾打過媽媽」等語，並提出高雄縣旗山鎮私立廣聖
    醫院診斷證明書一紙證明告訴人平常確有癲癇病為憑。經查：告訴人固曾於警訊
    中提出驗傷診斷書以證明其受有頭部外傷多處血腫併腦震盪、左側胸部挫傷等傷
    害，然此傷害是否即係遭被告毆打所致，仍應調查其他證據以資審認。嗣經本院
    訊問證人劉淑貞、陳守宮，則據證人劉淑貞即告訴人之妹（告訴人甲○○因小時
    候即出養過繼他人，故與證人不同姓）到庭結證稱：「我姐姐有癲癇症及腦部缺
    氧，據我所知被告平常很孝順，我覺得被告應該是不會毆打母親，甲○○發病時
    ，我都會過去照顧他」等語在卷。復據證人陳守宮即被告及告訴人設於高雄縣旗
    山鎮住處之鄰長到庭結證稱：「據我所知，被告從未毆打過母親，告訴人發病時
    ，時常叫救護車送醫，本案的起訴事實，後來告訴人他們有拿和解書到我家裡，
    叫我簽名作證，印章蓋好之後，我有叫被告馬上拿到派出所銷案，後來告訴人就
    不知道把和解書拿到哪裡去」等語在卷。被告亦辯稱：「九十一年五月二十二日
    當天我母親要出去，當時我母親可能是舊病發作，情緒比較激動，她在床上要抓
    我，我閃開，我母親突然要往外衝，就跌到床下受傷」等語在卷。本院綜合上開
    調查證據之結果，認告訴人平常應確係患有癲癇病，故如告訴人舊病發作時，應
    有可能呈現如被告所言突然要抓被告之情，則於被告閃躲時，告訴人即有可能從
    床上摔下而受有傷害，再依證人丙○○○○證述被告從未毆打過母親等情，應認
    告訴人所受之傷害非係由被告毆打所致，要屬無疑。此外，復查無其他積極證據
    足資證明被告有何公訴人所指之傷害犯行，自不能以推測或擬制之方法，以為被
    告涉犯傷害罪之裁判基礎，揆諸前揭法律規定與最高法院判例意旨，自應為被告
    無罪判決之諭知。
據上論斷，應依刑事訴訟法第三百零一條第一項，判決如主文。
本案經檢察官李門騫到庭執行職務。
中      華      民      國      九十一      年    十二    月    二十    日
                                      臺灣高雄地方法院刑事第七庭
                                        法  官  柯  盛  益
右正本證明與原本無異。
如不服本判決，應於判決送達後十日內，向本院提出上訴狀。
                                        書記官  陳  昱  良
中      華      民      國      九十一      年    十二    月    二十    日
